最高法院民事裁定　　　　　　　　　　111年度台上字第658號
上　訴　人　謝永旭

訴訟代理人　黃建霖律師
被 上訴 人　陳銘宗
上列當事人間請求損害賠償事件，上訴人對於中華民國110 年10
月20日臺灣高等法院第二審判決（108年度上易字第821號），提
起一部上訴，本院裁定如下：
    主  文
上訴駁回。
第三審訴訟費用由上訴人負擔。
    理  由
按上訴第三審法院，非以原判決違背法令為理由，不得為之。又
提起上訴，上訴狀內應記載上訴理由，表明原判決所違背之法令
及其具體內容，暨依訴訟資料合於該違背法令之具體事實，其依
民事訴訟法第469條之1規定提起上訴者，並應具體敘述為從事法
之續造、確保裁判之一致性或其他所涉及之法律見解具有原則上
重要性之理由。同法第467條、第470條第2 項定有明文。而依同
法第468 條規定，判決不適用法規或適用不當者，為違背法令；
依同法第469 條規定，判決有該條所列各款情形之一者，為當然
違背法令。是當事人提起上訴，如以同法第469 條所列各款情形
為理由時，其上訴狀或理由書應表明該判決有合於各該條款規定
情形之具體內容，及係依何訴訟資料合於該違背法令之具體事實
。如依同法第468 條規定，以原判決有不適用法規或適用法規不
當為理由時，其上訴狀或理由書應表明該判決所違背之法令條項
，有關司法院解釋、憲法法庭裁判字號，或成文法以外之習慣或
法理等及其具體內容，暨係依何訴訟資料合於該違背法令之具體
事實，並具體敘述為從事法之續造、確保裁判之一致性或其他所
涉及之法律見解具有原則上重要性之理由。上訴狀或理由書如未
依上述方法表明，或其所表明者與上開法條規定不合時，即難認
為已合法表明上訴理由，其上訴自非合法。本件上訴人對於原判
決其敗訴部分提起一部上訴，雖以該不利部分判決違背法令為由
，惟核其上訴理由狀所載內容，係就原審取捨證據、認定事實之
職權行使所論斷：被上訴人於民國106年1月10日凌晨5 時50分許
駕車行經交岔路口，疏未依道路交通安全規則第102條第1項第 2
款、第7 款規定暫停禮讓直行車及幹線道車先行即貿然左轉，適
與騎乘機車超速行經該路段，且疏未注意車前狀況之上訴人發生
碰撞，致其人車倒地並受有系爭傷害，復無不能注意之情事，堪
認被上訴人就系爭事故之發生有過失行為，且與上訴人所受系爭
傷害有相當因果關係，應就上訴人所受損害負擔侵權行為賠償責
任。上訴人因系爭事故除支出醫療費用新臺幣（下同）3 萬5770
元、機車修復費用9960元，暨所受不能工作損失5 萬9814元、精
神慰撫金20萬元之損害外，其所受系爭傷害經長庚醫院財團法人
林口長庚紀念醫院鑑定受有勞動能力減損1%，而斟酌上訴人自承
所營羊乳銷售工作已於107年2月停止營業，其104、105、106 年
度所得總額依序為11萬4489元、3萬1933元、0元，所營事業之營
業收入顯無法實際反映其勞動能力之相當金額，應以行政院勞動
部公告之106年度每月基本工資數額2萬1009元為適當，以此按霍
夫曼計算法扣除中間利息及上開勞動能力減損比例，計算其自10
6年2月10日起至年滿65歲止之勞動能力減損金額為4 萬4009元，
合計上訴人受有34萬9553元之損害。又依系爭事故之道路交通事
故調查報告表㈠、㈡及當事人談話紀錄表，系爭肇事路段速限為
時速50公里，上訴人自承肇事當時車速為時速60公里，且已發現
對方車輛停於路中央，則其本應注意對方車行方向，隨時保持可
煞停之距離，卻仍繼續通行而肇事，顯見其有超速及疏未注意車
前狀況之過失，審酌兩造於系爭車禍原因力之強弱與過失之輕重
，雙方肇責比例，應以被上訴人負擔70%，上訴人負擔30%為適當
。以此比例減輕被上訴人上開應賠償之數額，並扣除強制險保險
金6萬700元後，被上訴人就系爭事故所致上訴人之損害，僅應負
擔18萬3987元。上訴人另主張其至順心診所治療精神疾病所支出
1 萬3058元、鑑定費3000元、自費藥布2600元及逾前開數額範圍
之不能工作損失、勞動能力減損、精神慰撫金等項，難認與系爭
車禍事故有相當因果關係，均不應准許。從而，上訴人依侵權行
為法律關係，請求被上訴人再給付410 萬5896元，為無理由等情
，指摘其為不當，並就原審所為論斷，泛言未論斷或論斷違法，
而非表明該不利部分判決所違背之法令及其具體內容，暨依訴訟
資料合於該違背法令之具體事實，並具體敘述為從事法之續造、
確保裁判之一致性或其他所涉及之法律見解具有原則上重要性之
理由，難認其已合法表明上訴理由。依首揭說明，應認其上訴為
不合法。
據上論結，本件上訴為不合法。依民事訴訟法第481條、第444條
第1項、第95條、第78條，裁定如主文。
中    華    民    國   111    年    3     月    31    日
                      最高法院民事第五庭
                          審判長法官  袁  靜  文  
                                法官  林  金  吾  
                                法官  陳  靜  芬  
                                法官  許  秀  芬  
                                法官  石  有  為  
本件正本證明與原本無異
                                      書  記  官
中    華    民    國   111    年    4     月    19    日